【裁判字號】    95,台抗,289
【裁判日期】    950713
【裁判案由】    誣告
【裁判全文】
最高法院刑事裁定              九十五年度台抗字第二八九號
    抗  告  人  甲○○
上列抗告人因誣告案件，不服台灣高等法院台南分院中華民國九
十五年四月二十日駁回聲請再審之裁定（九十五年度聲再字第二
四號），提起抗告，本院裁定如下：
    主  文
抗告駁回。
    理  由
本件抗告人甲○○聲請再審意旨略以：抗告人因誣告案件，經原
審法院以九十一年度上更(一)字第四六五號判處有期徒刑十月，嗣
由最高法院以上訴不合法律上程式予以駁回確定。然原確定判決
係以證人吳東璋在抗告人告訴蔡雅描詐欺罪案件中作偽證為由，
認定抗告人犯誣告罪，但吳東璋業經原審法院以九十三年度重上
更(一)字第四九三號判決無罪，自屬刑事訴訟法第四百二十條第一
項第六款之新證據。且蔡雅描因生產坐月子，始終未參與洽談，
張福來（蔡雅描）持有之不動產買賣合約書確擅自加註不利於抗
告人之字句，抗告人當時並未發現此項有利之事實，致未及時主
張，方被判處誣告罪刑確定，抗告人出售系爭土地總價確為新台
幣（下同）四千多萬元，被記載為二千七百五十九萬六千三百五
十元，不但損失慘重，又被判處誣告罪刑，為此依刑事訴訟法第
四百二十條第一項第六款規定聲請再審云云。原裁定則以：刑事
訴訟法第四百二十條第一項第六款所謂發見「確實之新證據」，
係指該證據，事實審法院於判決因未經發現，不及調查斟酌，至
其後始行發現，且就證據本身形式觀察，固不以絕對不須經過調
查程序為條件，但必須顯然可認為足以動搖原有罪之確定判決，
而為受判決人無罪、免訴、免刑或輕於原判決所認罪名之判決者
為限。經調閱抗告人所涉誣告案卷，發現吳東璋之偽證罪經原審
法院以九十三年度重上更(一)字第四九三號判決無罪後，檢察官不
服該判決，提起第三審上訴，經最高法院撤銷發回更審，由原審
法院以九十四年度重上更(二)字第二五八號判決駁回吳東璋之第二
審上訴，亦即維持第一審論處吳東璋偽證罪刑及諭知緩刑三年之
判決，吳東璋未再提起上訴而告確定，故吳東璋係受有罪判決確
定，且抗告人所謂有加註字樣之合約書，早經該誣告案件之自訴
人蔡雅描於提起自訴時即已提出於第一審法院，即非於判決確定
前未經發現而不及調查斟酌之證據，是抗告人所為再審聲請，與
刑事訴訟法第四百二十條第一項第六款之規定不符，乃予以駁回
。經核於法並無違誤。抗告意旨略稱：吳東璋陳稱本件土地買賣
係以坪數計價之證言應非虛偽，抗告人係事後始發現該有加註文
字之不動產買賣合約書，原確定判決對此合約書未予調查審酌，
且未於判決內說明如何取捨之理由，抗告人亦事後才知道蔡雅描
當時正在坐月子，原確定判決認抗告人曾與蔡雅描洽談土地買賣
一節，即與事實不符，有判決理由不備之違法云云。惟查吳東璋
所涉偽證罪既經原審法院判決有罪確定，有原審法院九十四年度
重上更(二)字第二五八號確定判決在卷可稽，故抗告人所稱吳東璋
之偽證罪已被判決無罪而為新證據云云，即與事實不符，自不得
執為聲請再審之原因。且抗告人所指有加註文字之不動產買賣合
約書，早經蔡雅描提出於第一審法院，為事實審法院判決前已經
存在之證據，亦與刑事訴訟法第四百二十條第一項第六款規定之
新證據要件不相適合。其餘抗告意旨所云，均係指摘原確定判決
證據取捨及事實認定有何違誤之處，亦非刑事訴訟法所規定之再
審事由。是本件抗告為無理由，應予駁回。
據上論結，應依刑事訴訟法第四百十二條，裁定如主文。
中    華    民    國  九十五  年    七    月   十三   日
                      最高法院刑事第八庭
                          審判長法官  張  淳  淙
                                法官  張  春  福
                                法官  呂  丹  玉
                                法官  石  木  欽
                                法官  李  伯  道
      本件正本證明與原本無異
                                      書  記  官
中    華    民    國  九十五  年    七    月   二十   日
                                                    Ａ


司法院資訊處製作；財團法人民間司法改革基金會備份。
